【裁判字號】    97,訴,1692
【裁判日期】    980123
【裁判案由】    搶奪等
【裁判全文】
臺灣高雄地方法院刑事判決               97年度訴字第1692號
公  訴  人  臺灣高雄地方法院檢察署檢察官
被      告  丁○○
上列被告因違反毒品危害防制條例等案件，經檢察官提起公訴（
97年度毒偵字第8170號、97年度偵字第29146 號、97年度偵字28
994 號、97年度偵字第28309號），本院判決如下：
    主  文
丁○○施用第一級毒品，處有期徒刑柒月。又共同犯搶奪罪，處
有期徒刑肆月。又犯竊盜未遂罪，處有期徒刑參月。又犯強制罪
，處有期徒刑參月。應執行有期徒刑壹年參月。
    事  實
一、丁○○前因施用毒品案件，經本院裁定送觀察勒戒，甫於民
    國97年1 月18日執行完畢釋放， 詎丁○○仍未戒絕毒癮，
    竟基於施用第一級毒品海洛因之犯意，於同年8 月16日某時
    ，在其位於高雄縣鳳山市○○○路33之1 號3 樓住處，以海
    洛因摻水置入針筒施打之方式，施用第一級毒品海洛因1 次
    。嗣於同年8 月17日晚上0 時30分許，在高雄市前鎮區鎮○○街406 巷口因另涉竊盜案件（本院另案審理中）為警查獲
    。經警徵得丁○○同意採集尿液送驗，鑑驗結果呈可待因陽
    性、嗎啡陽性反應，因而查悉上情。
二、丁○○又因缺錢花用，遂與綽號「阿九」之不詳成年男子共
    同基於意圖為自己不法所有之搶奪犯意聯絡，於97年9 月29
    日上午11時許，由「阿九」騎乘車牌號碼不詳之重機車搭載
    丁○○，行駛至高雄縣鳳山市○○○路13巷，見戊○○獨自
    行走，乃趁其不及防備之際，由丁○○徒手自後搶奪戊○○
    所有之皮包1 只（內有現金新臺幣（下同）4080元），隨即
    往高雄縣鳳山市○○○路方向逃逸，並將現金平分花用，皮
    包則任意丟棄在高雄縣鳳山市○○路旁。嗣丁○○於97年10
    月2 日下午3 時30分，在高雄縣鳳山市○○路與新富路口，
    因施用毒品案件（另案偵辦中）為警查獲，其於有偵查犯罪
    權限之機關及公務員發覺其犯罪前，即主動向查獲其施用毒
    品案件之員警自承搶奪戊○○財物，並自動接受裁判，進而
    查悉上情。
三、丁○○另基於意圖為自己不法所有之竊盜犯意，於97年10月
    10日中午12時許，見甲○所持用、車牌號碼IUG-132 號重機
    車之機車鑰匙仍插在電門未取下，認有機可乘，遂以轉動機
    車鑰匙發動電門之方式，竊取前開重機車，嗣為返回現場牽
    車之甲○發現前去攔阻，始未得逞。
四、丁○○因深受毒癮之苦，思以犯罪入獄之方式戒除毒癮，遂
    基於妨害他人行使權利之犯意，於97年10月13日下午1 時許
    ，在高雄縣鳳山市○○路新甲派出所前人行道上，見員警陳
    建雄在旁，便以自後用力拉扯行經該處乙○○提於左手提袋
    之強暴方式，將提袋取走，妨害乙○○行使對其提袋之管領
    權利，而佯裝搶奪乙○○之財物，企圖引起員警陳建雄之注
    意，未久即為警方查獲。
五、案經高雄市政府警察局前鎮分局暨高雄縣政府警察局鳳山分
    局報告臺灣高雄地方法院檢察署檢察官偵查起訴。
    理  由
壹、程序方面
    被告丁○○及辯護人對檢察官所舉本判決有罪部分所列之書
    面及言詞供述證據，於準備程序均對證據能力表示無意見，
    本院審酌該等書面、言詞證據作成時之情況，認為適當，依
    刑事訴訟法第159 條之5 第1 項、第2 項之規定，本判決所
    列之書面、言詞供述證據，均有證據能力。
貳、實體方面
一、認定犯罪事實所憑之證據及理由：
  (一)訊據被告丁○○對於上揭施用第一級毒品（即事實一）及各
    次搶奪、竊盜、強制犯行（即事實二、三、四）於本院審理
    時供承不諱，且被告於97年8 月17日為警查獲後所採集之尿
    液，經送驗結果，確呈可待因陽性、嗎啡陽性反應，此有高
    雄市立凱旋醫院97年8 月25日濫用藥物尿液檢驗報告及犯罪
    嫌疑人姓名對照表各1 份附卷可稽（見警一卷第3 頁～第4
    頁）；又被告各次搶奪、竊盜、強制犯行部分，亦經證人即
    被害人戊○○、甲○、乙○○警詢、偵訊證述明確，並有搜
    索扣押筆錄、扣押物品目錄表、贓物認領保管單等件在卷（
    分別見警二卷第4 頁～第6 頁；偵二卷第16頁；警三卷第3
    頁～第4 頁、第7 頁～第8 頁、第10頁；偵三卷第17頁；警
    四卷第9 頁～第11頁、第13頁；偵四卷第13頁～第14頁），
    是被告之自白核與事實相符，應堪採信。本案事證明確，被
    告上開施用第一級毒品及搶奪、竊盜、強制犯行，均堪以認
    定。
  (二)檢察官起訴意旨雖認被告係基於不法所有之意圖而強取被害
    人乙○○之提袋（即事實四），所為應構成刑法第325 條第
    1 項搶奪罪嫌。然查：
    1.證人即查獲員警陳建雄於本院審理中證稱，之前查獲被告
      時，被告身染毒癮，伊有告訴被告如果毒品戒不掉，可以
      向檢察官聲請觀察勒戒，之後幾次被告犯案，檢察官都給
      被告交保，被告姊姊見狀就說，為何被告還會出來，本件
      被訴搶奪犯行的地點在新甲派出所旁，可能是被告看到我
      們警網剛好在現場，就下手行搶。行搶後，被害人喊有人
      搶劫時，被告仍留在現場，並無脫逃的動作等語（見本院
      卷第52頁），堪認被告辯稱，伊為入監戒除毒癮，見有認
      識的警察在旁，便走到被害人乙○○背後假裝行搶等語，
      尚非無據。
    2.又依案發當時情形，被告係在高雄縣鳳山市○○路五甲社
      區○○○○道上，徒步強取行經該處被害人乙○○之提袋
      ，與一般歹徒慣以騎乘機車行搶，便於在得手後隨即逃逸
      之情形有別，且被害人乙○○並非老年或患有殘疾之人，
      被告竟在無搭乘機車，亦無體能優勢之情形下，選擇在正
      午時分對被害人乙○○行搶，佐以其行搶地點在隨時有警
      方巡守之新甲派出所前，堪認其施以暴力行為強取被害人
      乙○○之提袋，應僅為求入監服刑戒絕毒癮，主觀上並無
      不法所有之意圖，起訴意旨認被告前揭犯行涉犯搶奪罪嫌
      ，尚非可採。惟被告既以徒手拉扯之強暴方式，強取被害
      人乙○○所有之提袋，而取得對該提袋之管領，其所為顯
      妨害被害人乙○○行使提袋財產管領之權利，自應構成強
      制罪無訛，併予敘明。
二、論罪科刑
  (一)核被告丁○○事實欄一所為，係犯毒品危害防制條例第10條
    第1 項之施用第一級毒品罪。其持有海洛因後，進而施用，
    其持有之低度行為應被其施用之高度行為所吸收，不另論罪
    ；事實欄二所為，則係犯刑法第325 條第1 項之搶奪罪；至
    事實欄三部分，被告雖已著手竊取被害人甲○所持用之機車
    ，惟其發動機車電門後即遭被害人甲○攔阻，業如前述，是
    該機車顯尚未置於被告實力支配下，則核被告所為，係犯刑
    法第320 條第3 項、第1 項之竊盜未遂罪（起訴意旨雖認被
    告係犯刑法第320 條第1 項之竊盜既遂罪，惟因竊盜既、未
    遂之「罪名」相同，僅有行為態樣之分，無庸變更起訴法條
    ，最高法院著有87年台上字第3234號判決意旨可參）；事實
    欄四部分，則係犯刑法第304 條第1 項強制罪，起訴意旨認
    被告所為係犯刑法第325 條第1 項之搶奪罪，尚有未合，惟
    因社會基本事實同一，爰由本院依法變更起訴法條。又被告
    就事實欄二所示之搶奪犯行，與綽號「阿九」之不詳成年男
    子間，有犯意聯絡及行為分擔，為共同正犯。被告所犯上開
    4 罪，犯意各別、行為互殊，應分論併罰之。
  (二)被告著手於竊盜機車行為之實施而不遂，爰依刑法第25條第
    2 項規定，就被告所犯竊盜未遂罪，按既遂犯之刑減輕之。
    另被告於有偵查犯罪權限之機關及公務員發覺其犯搶奪罪前
    ，主動向員警自承與綽號「阿九」之不詳成年男子共同搶奪
    戊○○之財物，進而接受裁判等情，亦據證人陳建雄證述在
    卷，並為起訴書所載明，是被告此舉當認合於自首要件，爰
    依刑法第62條前段規定，在其所犯搶奪罪之罪刑項下，減輕
    其刑。爰審酌被告前經觀察勒戒，猶未徹底戒除毒癮，又貪
    圖小利，竟任意搶奪被害人戊○○之皮包、復竊取被害人甲○之機車，手法大膽，對社會治安危害甚鉅，另僅為入監戒
    絕毒癮，竟無端妨害被害人乙○○行使權利，犯罪動機有議
    ，均不宜寬貸，惟念其犯後坦承犯行，且施用毒品乃自戕一
    己之身體健康，並兼衡其智識程度，與犯罪之動機、目的、
    手段等一切情狀，分別量處如主文所示之刑，並定應執行之
    刑，以資懲儆。
據上論斷，應依刑事訴訟法第299 條第1 項前段、第300 條，毒
品危害防制條例第10條第1 項，刑法第11條、第320 條第1 項、
第325 條第1 項、第304 條第1 項、第28條、第51條第5 款、第
3 項、第62條前段、第25條第2 項，刑法施行法第1 條之1 ，判
決如主文。
本案經檢察官丙○○到庭執行職務。
中    華    民    國    98    年    1     月    23    日
                  刑事第十一庭  審判長法  官  蔡廣昇
                                      法  官  黃繼瑜
                                      法  官  王  琁
上正本證明與原本無異
如不服本判決應於收受送達後10日內向本院提出上訴書狀，並應
敘述具體理由；如未敘述上訴理由者，應於上訴期間屆滿後20日
內向本院補提理由書（均須按他造當事人之人數附繕本）「切勿
逕送上級法院」。
中    華    民    國    98    年    1     月    23    日
                                      書記官  黃國忠
附錄論罪科刑法條：
毒品危害防制條例第10條
施用第一級毒品者，處 6 月以上 5 年以下有期徒刑。
施用第二級毒品者，處 3 年以下有期徒刑。
中華民國刑法第325條
（普通搶奪罪）
意圖為自己或第三人不法之所有，而搶奪他人之動產者，處 6 月
以上 5 年以下有期徒刑。
因而致人於死者，處無期徒刑或 7 年以上有期徒刑，致重傷者，
處 3 年以上 10 年以下有期徒刑。
第 1 項之未遂犯罰之。
中華民國刑法第320條
（普通竊盜罪、竊佔罪）
意圖為自己或第三人不法之所有，而竊取他人之動產者，為竊盜
罪，處 5 年以下有期徒刑、拘役或 5 百元以下罰金。
意圖為自己或第三人不法之利益，而竊佔他人之不動產者，依前
項之規定處斷。
前二項之未遂犯罰之。
中華民國刑法第304條
（強制罪）
以強暴、脅迫使人行無義務之事或妨害人行使權利者，處 3 年以
下有期徒刑、拘役或 3 百元以下罰金。
前項之未遂犯罰之。


司法院資訊處製作；財團法人民間司法改革基金會備份。
